【裁判字號】    89,附民,116
【裁判日期】    890630
【裁判案由】    妨害名譽
【裁判全文】
臺灣高等法院高雄分院刑事附帶民事訴訟判決    八十九年度附民字第一一六號
    原      告  甲○○
    被      告  乙○○
右列被告因妨害名譽案件（八十九年度上易字第九三七號），原告提起附帶民事訴訟
，請求損害賠償，本院判決如左：
    主  文
被告應給付原告新臺幣伍仟元，及自八十九年六月二十二日起至清償日止，按年息百
分之五計算之利息。
原告其餘之訴駁回。
    事  實
甲、原告方面：
一、聲明：被告應賠償原告新台幣（以下同）三十萬元，並自起訴狀副本送達（八十
    九年六月二十一日送達）翌日起至清償日止按年息百分之五計算之利息；並願供
    擔保，聲請宣告假執行。
二、陳述：被告於八十八年十月三日二十時二十四分許，在高雄市○○區○○街一四
    三巷一之四號五樓走廊上，向原告辱罵「Ａ國民黨為外來政權，滾回大陸去，你
    是老兵，滾」等語，使原告內心至感痛苦，情何以堪，案經檢察官依刑法第三百
    零九條第一項公然侮辱罪提起公訴，爰求為判決如訴之聲明。
乙、被告方面：未為任何聲明或陳述，亦未提出任何書狀。
    理  由
一、原告主張被告犯有公然侮辱罪，業經本院刑事確定判決認定在案，則原告主張被
    告對其有侵權行為事實，堪以認定。
二、按不法侵害他人之身體、健康、名譽或自由者，被害人雖非財產上之損害，亦得
    請求賠償相當之金額，民法第一百九十五條第一項前段定有明文。本件被告與原
    告發生爭執時，公然喊稱：「滾回大陸去，你是老兵，滾」等語，乃蔑視、不尊
    重之行為，依社會一般通念，足以達貶損他人社會評價之程度，自屬侵害原告之
    名譽，原告因被告之侵害行為，精神自受有痛苦，而所受痛苦，雖非財產之之損
    害，抉諸前揭規定，亦得請求賠償相當金額之精神慰藉金，原告據以請求，自屬
    有據，從而原告基於侵權行為法律關係請求被告賠償非財產之之損害即精神慰藉
    金，應予准許。惟經本院審酌兩造身分、經濟能力、社會地位、被告已向原告道
    歉及原告所受痛苦，認原告所受損害尚非重大，原告請求被告賠償三十萬元，顯
    然過高，爰酌定其精神慰藉金為五千元，是其在五千元範圍內及自本件起訴狀繕
    本送達之翌日起即八十九年六月二十二日起至清償日止按年息百分之五計算之法
    定遲延利息，應予准許，其逾此部分之請求，則為無理由，應予駁回。本件兩造
    因上訴所得利益均未逾一百萬元，故不得上訴第三審，經本院判決即行確定，原
    告陳明願供擔保請准予假執行，核無必要，併此明。
三、據上論結，本件原告之訴，為一部有理由，一部無理由，依刑事訴訟法第五百零
    二條第一項、第二項、第四百九十一條第十款、民事訴訟法第四百六十三條、第
    三百八十五條第一項前段，判決如主文。
中    華    民    國     八十九     年      六        月     三十   日
                              臺灣高等法院高雄分院刑事第八庭
                                  審判長法官  郭雅美
                                        法官  洪兆隆
                                        法官  張盛喜
右正本證明與原本無異。
不得上訴。
                                      書記官  鄭翠芬
中    華    民    國     八十九     年       七       月      三    日
                                                                    Ｄ


司法院資訊處製作；財團法人民間司法改革基金會備份。
